【裁判字號】    88,訴,1461
【裁判日期】    890229
【裁判案由】    毒品危害防制條例
【裁判全文】
臺灣高雄地方法院刑事判決                        八十八年度訴字第一四六一號
    公  訴  人  臺灣高雄地方法院檢察署檢察官
    被      告  丁○○
    指定辯護人  本院公設辯護人丙○○
    被      告  甲○○
    指定辯護人  本院公設辯護人乙○○
右列被告因毒品危害防制條例案件，經檢察官提起公訴（八十八年度偵字第一五三六
四號），本院判決如左：
    主  文
甲○○、丁○○均無罪。
    理  由
一、公訴意旨略以：被告丁○○基於意圖營利之概括犯意，自八十八年五月初起至八
    十八年六月十八日止，先後五次高雄市前鎮區以每小包新台幣（下同）一千元至
    二千元不等之代價售予甲○○海洛因數包，又自八十八年五月初起先後七次在高
    雄市前鎮區以每小包五百元至二千元不等之代價售予被告甲○○安非他命數包。
    被告甲○○基於運送第一級毒品之犯意，於八十八年六月十八日二十一時許在高
    雄市○○○路附近以二千元之代價向丁○○購買海洛因一小包後，以膠布將之黏
    貼於胸前之方式，運送該小包海洛因給「已仔」之男子，運送之代價為從中抽取
    些許海洛因吸食。於同日二十二時四十分許甲○○攜帶海洛因行經高雄市○○○
    ○○路口時，被警當場查獲，並扣得海洛因淨重０點二九公克。嗣經警循線於翌
    日凌晨一時許在高雄市○○○路九九一巷八號頂樓及五樓之三扣獲丁○○持有之
    海洛因二包、安非他命六包。認被告丁○○涉犯毒品危害防制條例第四條第一項
    、第二項之罪嫌，而被告甲○○涉犯毒品危害防制條例第四條第一項之罪嫌等語
    。
二、公訴人認被告丁○○涉犯右開犯罪，係以右開事實業據同案被告俞德民於警訊時
    坦承不諱，且據被告丁○○於警訊時亦供稱：「甲○○和我是朋友，他向我調毒
    品約四至九次，海洛因及安非他命均有」等語，且有毒品海洛因及安非他命扣案
    可稽等情，以為論據。訊據被告丁○○堅詞否認有何販賣海洛因及安非他命毒品
    之犯行，辯稱：伊與甲○○、「己仔」係朋友，因大家均有施用毒品之習慣，所
    以均係共同出資向「朱啟志」購買，伊並未販賣毒品等語，而被告甲○○則辯稱
    ：係與丁○○及「己仔」合資購買毒品施用，警訊時有被警察刑求等語。
三、按犯罪事實應依證據認定之，無證據不得推定其犯罪事實；又不能證明被告犯罪
    ，應諭知無罪之判決。刑事訴訟法第一百五十四條及第三百零一條分別定有明文
    。又認定犯罪事實所憑之證據，須適於為被告犯罪事實之證明者，始得採為斷罪
    資料。被告之自白，雖為證據之一種，但依刑事訴訟法第一百五十六條第一項規
    定，被告之自白，須非出於強暴、脅迫、利誘、詐欺、違法羈押或其他不正之方
    法，且與事實相符者，始得為證據。又依同條第二項規定，被告之自白，不得作
    為有罪判決之唯一證據，仍應調查其他必要之證據，以察其是否與事實相符。立
    法目的乃欲以補強證據擔保自白之真實性，亦即以補強證據之存在，藉之限制自
    白在證據上之價值，防止偏重自白，發生誤判之危險。以被告之自白，作為其自
    己犯罪之證明時，尚有此危險；以之作為其他共犯之罪證時，不特在採證上具有
    自白虛偽性之同樣危險，且共犯者之自白，難免有嫁禍他人，而為虛偽供述之危
    險。是則利用共犯者之自白，為其他共犯之罪證時，其證據價值如何，按諸自由
    心證主義之原則，固屬法院自由判斷之範圍。但共同被告不利於己之陳述，雖得
    採為其他共同被告犯罪之證據，惟此項不利之陳述，須無瑕疵可指，且就其他方
    面調查，又與事實相符者，始得採為其他共同被告犯罪事實之認定。若不為調查
    ，而專憑此項供述，即為其他共同被告犯罪事實之認定，顯與刑事訴訟法第一百
    五十六條第二項之規定有違。因之，現行刑事訴訟法下，被告之自白，或共同被
    告不利於己之陳述，其證明力並非可任由法院依自由心證主義之原則，自由判斷
    ，而受相當之限制，即尚須另有其他必要之補強證據，來補足其自白之證明力，
    始得採為斷罪資料。再按，毒品危害防制條例第四條第一項所規定運輸之意，固
    係指轉運輸送而言，惟運輸之目的若係基於供自已施用或販賣，即無由以運輸論
    擬。而數人合資購買毒品後，分派送交各人所購買份量之行為，解釋上應認係屬
    供自己施用目的而轉運送交，而與前述運輸毒品之法定構成要件尚屬有間。
四、經查：
（一）被告丁○○雖於警訊時供稱：「甲○○和我是朋友，他向我調毒品約四至九次
      ，海洛因及安非他命均有」等語，然所供稱之「調毒品」究係何義？是否即為
      供認販賣毒品予被告俞德民，己非無疑；再者，被告於前開警訊時即已陳稱係
      與甲○○合資購買，係向「小朱」購買毒品，且上開警訊供述，已經本院勘驗
      被告丁○○警訊錄音帶屬實，有勘驗筆錄一紙在卷可稽，則被告在警訊時之陳
      述，應並未自白有販賣毒品之犯行；又同案被告甲○○雖於警訊時供稱係向被
      告丁○○購買第一級毒品海洛因及第二級毒品安非他命，惟於檢察官偵查及本
      院審理時，即均改稱係與被告丁○○、「己仔」共同出資購買毒品施用，而非
      向被告丁○○購買，其供詞已與警訊時大相逕庭，其警訊時之陳述真實性為何
      ，已值斟酌；警方雖自被告丁○○處扣得海洛因二包及安非他命六包，惟並未
      扣得其他諸如帳冊、現金、天秤及夾鏈袋等供販賣毒品之物，被告丁○○既辯
      稱係與被告甲○○及「己仔」共同出資合買俾便自行施用，且被告丁○○有施
      用毒品之事實，復據其供承在卷，同時亦因施用毒品經法院裁定送觀察、勒戒
      及強制戒治，有本院被告全國前案紀錄表一份在卷可考，故被告丁○○另辯稱
      查獲之毒品係供自己施用等語，尚非不可採信，該扣案之毒品尚不足證明被告
      有販賣毒品之行為。是以依前所述，同案被告甲○○之供述既前後反覆，其真
      實性已堪懷疑，在無其他證據足資查證其警訊中之供述確與事實相符而可認被
      告確有販賣第一級毒品及第二級毒品之行為下，尚難僅以同案被告甲○○於警
      訊時之證詞為不利被告之認定。
（二）被告甲○○雖於警訊時自承：係替一名綽號「己仔」之男子運送海洛因，而運
      送之代價係從中拿取一些海洛因自己吸食等語，惟被告甲○○於檢察官偵訊時
      及本院庭訊時即均改稱係與丁○○及「己仔」共同合資購買，核與共同被告丁
      ○○於警訊時所供稱之情節相符，而被告甲○○亦因施用毒品經法院裁定送觀
      察、勒戒及強制戒治，有本院被告全國前案紀錄表一份在卷可考，故被告甲○
      ○辯稱查獲之毒品係與丁○○及「己仔」合資購買欲自行施用等語，即非全然
      不可採信；若係合資購買毒品欲供自行施用，其間因向他人販入而攜帶毒品或
      共同合資購買毒品之數人間分派送交毒品之行為，仍屬供自己施用毒品之目的
      而攜帶交付，而與運輸毒品罪之構成要件有間，是自被告甲○○身上扣案之毒
      品尚不足證明被告有運輸毒品之行為。綜上論述，在無其他證據之情形下，尚
      難僅以被告甲○○於警訊時之自白作為認定被告丁○○有販賣第一級毒品、第
      二級毒品之犯行及甲○○確有運輸毒品之犯行，公訴人所舉之證據尚無法證明
      被告犯罪。此外，復查無其他積極證據足認被告有公訴人所指之犯行存在，不
      能證明被告犯罪，依法應為無罪之諭知。
據上論斷，應依刑事訴訟法第三百零一條第一項，判決如主文。
本案經檢察官陳正達到庭執行職務。
中    華    民    國    八十九    年      二      月      二十九      日
                                  臺灣高雄地方法院刑事第六庭
                                      審判長法  官  莊崑山
                                            法  官  裕斗
                                            法  官  李怡諄
右正本證明與原本無異。
如不服本判決，應於判決送達後十日內，向本院提出上訴狀。
                                       書   記  官  羅榮全
中    華    民    國      八十九      年      二      月    二十九    日
附錄本件論罪條文：毒品危害防制條例第十條第一項
施用第一級毒品者，處六月以上五年以下有期徒刑。


司法院資訊處製作；財團法人民間司法改革基金會備份。
